【裁判字號】    99,消債更更,6
【裁判日期】    990830
【裁判案由】    更生
【裁判全文】
臺灣桃園地方法院民事裁定           99年度消債更更字第6號
聲  請  人
即  債務人  甲○○
上列聲請人因消費者債務清理條例聲請更生事件，聲請人對於民
國99年2 月26日本院98年度消債更字第406 號裁定提起抗告，經
本院於民國99年5 月24日以99年度消債抗字第15號民事裁定發回
更審，本院裁定如下：
    主  文
債務人甲○○自中華民國九十九年八月三十一日下午五時起開始
更生程序。命司法事務官進行本件更生程序。
    理  由
一、按法院開始更生程序之裁定，應載明其年、月、日、時，並
    即時發生效力。次按法院裁定開始更生或清算程序後，得命
    司法事務官，進行更生或清算程序，必要時，得選任律師、
    會計師或其他適當之自然人或法人一人為監督人或管理人。
    消費者債務清理條例第45條第1 項、第16條第1 項分別定有
    明文。
二、本件聲請意旨略以：聲請人有不能清償債務情事，前雖曾依
    金融主管機關協調成立之「中華民國銀行公會會員辦理消費
    金融案件無擔保債務協商機制」與最大債權銀行成立協商，
    當時協商條件邀其每月清償新臺幣（下同）5,388 元，惟聲
    請人薪資月入僅36,040元，生活必要支出20,797元，且又有
    4 家資產管理公司之債務未計入上開協商還款金額，而資產
    管理公司除萬榮資產管理公司表明同意協商外，其餘均表明
    不願意接受協商，僅接受一次結清，致聲請人清償顯有重大
    困難，故因不可歸責於己之事由，致履行已成立之協商有重
    大困難；聲請人之無擔保或無優先權債務總額未逾1,200 萬
    元，復未經法院裁定開始清算程序或宣告破產，且非聲請人
    主觀惡意，實係客觀上具有不可歸責事由存在，爰聲請更生
    等語。
三、本院之判斷：
    (一)聲請人於民國98年7 月23日與各參與銀行公會協商機制之
      債權銀行達成分期還款協議，約定自98年8 月10日起，分
      180 期，利率0 ％，聲請人應按月於每月10日攤還5,388
      元，而聲請人於協商成立後如期還款6 期後，於99年2 月
      起即毀諾未依約繳款等情，業經聲請人於本院調查時陳明
      在卷，並有卷附協議書以及各銀行陳報資料在卷可稽。
    (二)聲請人提出卷附之債權人清冊、債務人清冊、身份證影本
      、戶籍謄本、離婚協議書影本、繳梡證明影本、前置協商
      協議書、轉帳繳款存摺影本、聲請請求比照協商通知函影
      本、本院執行命令、財團法人金融聯合徵信中心信用報告
      、聲請人財政部臺灣省北區國稅財產歸屬資料清單、聲請
      人個人96年度、97年度之綜合所得稅各類所得資料清單、
      聲請人之勞保明細、聲請人98年1 至98年10月之薪資單、
      房屋資租賃契約影本、電費、水費、瓦斯費單據、雜支單
      據影本各1 份，以證明聲請人所述之財務狀況。
    (三)經查：
      1.按債務人與金融機構協商成立者，不得聲請更生或清算
        ，但因不可歸責於己之事由，致履行顯有重大困難者，
        不在此限；本條例施行前，債務人依金融主管機關協調
        成立之中華民國銀行公會會員辦理消費金融案件無擔保
        債務協商機制與金融機構成立之協商，準用前項之規定
        ，消費者債務清理條例第151 條第5 項、第6 項分別定
        有明文。而上開法文第五項規定並未以「成立協商後須
        另行發生不可歸責於己之困素，導致履行顯有重大困難
        」為要件，若協商時所成立之條件依債務人之收入已發
        生履行顯有重大困難者，即屬不可歸責之事由（臺灣高
        等法院暨所屬法院97年法律座談會民事類提案第44號之
        研討結論可參）。
      2.聲請人於98年8 月與金融機構進行協商，99年2 月毀諾
        ，聲請人於協商時以及毀諾時之經濟狀況並無太大之變
        化一情，業據聲請人陳述在卷。聲請人陳稱其每月薪資
        約24,000元一情，核與聲請人提出98年1 月至10月之薪
        資明細表所示每月應領薪資金額相仿，堪信聲請人此部
        分之主張為陳實；此外，聲請人主張其每月必要生活支
        出為生活費用9,829 元、扶養母親費用2,000 元（其母
        親有4 名子女），亦與內政部公佈之每人每月最低生活
        費相符，故聲請人主張其每月必要生活費及扶養費支出
        之數額11,829元，堪稱合宜。
      3.聲請人復主張：其債權人除參與銀行公會協商機制之債
        權銀行外，尚包括5 家資產管理股份有限公司（含長鑫
        資產管理股份有限公司、匯誠第一資產管理股份有限公
        司、新誠國際資產管理股份有限公司、新光行銷股份有
        限公司、萬榮行銷顧問股份有限公司）之債權，且上開
        資產管理股份有限公司並未加入協商機制，依渠等陳報
        之債務清理計畫，已逾其每月可負擔之清償方式等語。
        再查，聲請人之債權人萬榮行銷顧問股份有限公司於96
        年間向本院聲請對聲請人聲請強制執行，並經本院於96
        年9 月8 日以桃院木執96年執威字第35509 號發給執行
        命令，扣押聲請人每月得支領之各項勞務報酬之三分之
        一以為債務清償一情，業經本院依職權調閱上開執行卷
        宗查閱無訛，復依聲請人提出98年1 月至10月之薪資明
        細表，聲請人每月扣押清償之薪資為7,500 元至8,500
        元不等，是以8,000 元計算其每月經強制執行扣押之薪
        資並為每月必要支出，應屬適宜。
      4.綜上，以聲請人每月收入24,000元，扣除每月必要生活
        支出11,829元、8,000 元後，尚餘有4,171 元可資運用
        ，就支付每月5,388 元之協商款而言，已有困難，聲請
        人主張其有不應歸責於己之事由，致履行顯有重大困難
        ，尚為可採。
      5.另依聲請人之債權人匯誠第一資產管理股份有限公司、
        新誠國際資產管理股份有限公司於99年8 月18日分別提
        出於本院之陳報狀載，陳報聲請人所積欠之債權額分別
        為338,108 元、197,725 元，僅同意聲請人為96期全額
        清償為其最低可接受之意願等語計算，聲請人每月應再
        支出5,582 元【計算方式為：（338,108+197,725 ）÷
        96≒5,582 ，元以下四捨五入】之還款金額，亦已逾其
        每月可支配還款金額範圍，聲請人主張其有不能清償債
        務之情，堪信為真實。
    (四)準此，堪認聲請人之情形與消費者債務清理條例第151 條
      第5 項但書「因不可歸責於己之事由，至履行顯有重大困
      難」之規定相符。又查，聲請人除工作收入外，別無其他
      財產，有其財產歸屬資料清單附卷可稽，依上所述，聲請
      人確有不能清償債務之情事。此外，本件又查無聲請人有
      消費者債務清理條例第6 條第3 項、第8 條或第46條各款
      所定駁回更生聲請之事由存在，則債務人聲請更生，應屬
      有據，並依首揭規定命司法事務官進行本件更生程序。
五、爰裁定如主文。
中    華    民    國    99    年    8     月    30    日
                  民事第三庭   法  官  陳心婷
上為正本係照原本作成
本裁定不得抗告
中    華    民    國    99    年    8     月    30    日
                               書記官  林君燕

司法院資訊處製作；財團法人民間司法改革基金會備份。
